# 关于化解过剩产能奖补资金账务处理问题

提问人：kuangdachenxin 时间：2017-09-04 15:17:19
公司为地方国有煤炭企业，于 2016 年上报关闭退出整合煤矿，申请工业企业结构调整专项奖补资金 2 亿元，于 2016 年底拨付到公司。根据《工业企业结构调整专项奖补资金管理办法》第十三条规定：专项奖补资金由地方和中央企业主要用于国有企业职工分流安置工作，也可统筹用于符合条件的非国有企业职工分流安置，具体适用范围由各省区市结合实际确定。专项奖补资金主要用于：（一）企业为退养职工按规定需缴纳的职工养老和医疗保险费，以及需发放的基本生活费和内部退养工伤职工的工伤保险费；
（二）解除、终止劳动合同按规定需支付的经济补偿金和符合《工伤保险条例》规定的工伤保险待遇； （三）清偿拖欠职工的工资、社会保险等历史欠费； （四）弥补行业企业自行管理社会保险收不抵支形成的基金亏空，以及欠付职工的社会保险待遇；
（五）其他符合要求的职工安置工作。 《规范“三去一降一补”有关业务的会计处理规定》 　三、关于中央企业对工业企业结构调整专项奖补资金的会计处理 　　根据《财政部关于印发〈工业企业结构调整专项奖补资金管理办法〉的通知》（财建﹝ 2016 ﹞ 253号，以下简称 253 号文），中央财政将安排工业企业结构调整专项奖补资金（以下简称专项奖补资金），用于支持地方政府和中央企业推动钢铁、煤炭等行业化解过剩产能。 　　中央企业在收到预拨的专项奖补资金时，应当暂通过“专项应付款”科目核算，借记“银行存款”等科目，贷记“专项应付款”科目。中央企业按要求开展化解产能相关工作后，按照 253 号文规定的计算标准等，能够合理可靠地确定因完成任务所取得的专项奖补资金金额的，借记“专项应付款”科目，贷记有关损益科目；不能合理可靠地确定因完成任务所取得的专项奖补资金金额的，应当经财政部核查清算后，按照清算的有关金额，借记“专项应付款”科目，贷记有关损益科目；预拨的专项奖补资金小于企业估计应享有的金额的，不足部分的差额借记“其他应收款”；因未能完成有关任务而按规定向财政部缴回资金的，按缴回资金金额，借记“专项应付款”科目，贷记“银行存款”等科目。 四、本规定自发布之日起施行，不要求追溯调整。问题 1 ：
我公司是否可以参考《规范“三去一降一补”有关业务的会计处理规定》，通过“专项应付款”科目核算该笔专项奖补资金；问题 2 ：公司在 2017 年分流安置职工时，能否直接通过“专项应付款”核算，借：专项应付款 贷： 银行存款或者公司先通过“应付职工薪酬”科目核算，支付时红冲“应付职工薪酬”，如下：借：应付职工薪酬 贷： 银行存款借：应付职工薪酬（红字）借：专项应付款问题 3 ：因奖补资金 2016 年底才到位，我公司于 2017 年 8 月才将 2016 年因分流安置职工支付的职工薪酬明细做好统计，是否可以在 2017 年计入损益。问题 4 ：公司奖关闭煤矿的部分职工分流安置到其他公司，安置后对这部分职工继续使用奖补资金进行补助，是否合适？问题5 ：我公司将目前账务处理如下：收到奖补资金：借：银行存款 2 亿 贷：专项应付款 2 亿根据子公司上报的分流安置人员薪酬明细，拨付到子公司：借：专项应付 2000 万 贷：银行存款 2000 万子公司收到专项资金后：借：银行存款 2000 万 贷：营业外收入 2000 万如此账务处理，是否合理？

回答人：chenyiwei
1 、如果该资金的名义明确为“工业企业结构调整专项奖补资金”且你公司确实发生了该奖补资金管理办法中规定范围内的支出，则可以按照《规范“三去一降一补”有关业务的会计处理规定》（财会[2016]17号）中的相关规定处理。 2 、安置职工的支出应正常计入应付职工薪酬和相关成本费用（如管理费用、辞退福利），将奖补资金从专项应付款转入时，应贷记营业外收入。 3 、 2016 年内发生的支出应在 2016 年内计入损益，而不考虑何时收到该奖补资金。 4 、实务操作中确实存在对该奖补资金的使用范围扩大化的情况，例如有些企业将其用于支付富余人员的工资奖金等。但该做法是否合理合规，还请注意获取主管财政部门意见。 5 、将奖补资金拨付给子公司时，应按照《关于印发加强企业财务信息管理暂行规定的通知》（财企[2012]23号）第八条规定处理：“企业收到费用性财政性资金，列作收益，符合《财政部国家税务总局关于专项用途财政性资金企业所得税处理问题的通知》(财税[2011]70号)规定不征税条件的，可作为不征税收入。企业按规定将费用性财政性资金拨付所属全资或控股法人企业使用，中间拨付环节企业均作为往来款项”。